最高法院刑事判決                              八十八年度台上字第六七六二號
    上訴人  台灣高等法院檢察署檢察官
    被  告  甲○○  男
右上訴人因被告違反商業會計法案件，不服台灣高等法院中華民國八十六年九月十七
日第二審判決（八十六年度上訴字第一七○六號，起訴案號：台灣板橋地方法院檢察
署八十四年度偵字第一八五四七號），提起上訴，本院判決如左：
    主  文
原判決撤銷，發回台灣高等法院。
    理  由
本件原判決以公訴意旨略稱：被告甲○○係設於台北縣中和市○○路四三六號五樓烜
泰實業有限公司（下稱烜泰公司）負責人，意圖逃漏稅捐，於民國八十三年七月至同
年十二月間，向暉福工程有限公司（下稱暉福）、九存實業有限公司（下稱九存）、
儀煌企業有限公司（下稱儀煌）、博利及家旺行等虛設行號處，以不詳價錢購得總額
為新台幣（下同）四千三百四十九萬六千八百三十四元之統一發票，作為不實進項憑
證，以虛增該公司該年度營業成本，用以逃漏營利事業所得稅，涉有稅捐稽徵法第四
十一條之逃漏稅捐云云。經審理結果，不能證明被告犯罪，因而撤銷第一審判決，改
判諭知被告無罪，固非無見。
惟查：(一)、檢察官起訴被告甲○○除涉犯稅捐稽徵法第四十一條之逃漏稅捐外，並指
被告以購得之四千三百四十九萬六千八百三十四元不實進項發票用以虛增烜泰公司該
年度營業成本，將此項不實資料記載於公司該年度營利事業所得結算申報書，向該管
稅捐稽徵單位行使報稅而逃漏營利事業所得稅，尚涉犯商業會計法第六十六條第一款
，刑法第二百十六條、第二百十五條罪嫌。原判決撤銷第一審適用修正前之商業會計
法第六十六條第一款，刑法第二百十六條、第二百十五條，稅捐稽徵法第四十三條第
一項，依牽連犯關係，從一重論處被告甲○○共同連續商業負責人，以明知為不實之
事項，而填製會計憑證，累犯罪刑之判決，僅就被告涉犯稅捐稽徵法部分認犯罪不能
證明，改判諭知被告無罪，其餘部分竟未加審究，難謂無刑事訴訟法第三百七十九條
第十二款已受請求之事項未予判決之違法。(二)、原判決憑以認定被告為負責人之烜泰
公司，係虛設行號，均係從事販賣發票幫助他人逃漏稅捐而從中牟利，故在實務處理
，僅論究其刑責，並無處罰其逃漏營業稅或營利事業所得稅之台北縣稅捐稽徵處八十
六年七月十五日八六北縣稅聯字第一四一七五○號函，說明三載明……烜泰公司八十
三年間向暉福、九存、博利及家旺行等虛設行號購進不實之進項發票，……如係為虛
增成本、費用以達逃漏稅目的，而購買上開公司發票作進項憑證，則其涉嫌逃漏營利
事業所得稅，如附件一所載，合計逃漏營利事業所得稅一千零八十七萬四千二百零八
元等語（見原審卷第四十九－五十一頁）。又證人即承辦人洪守隆於一審調查中亦證
稱：烜泰公司總共取得（指統一發票）金額四千三百四十九萬六千八百三十四元，計
逃漏二百十七萬四千八百四十一元之營業稅等語。並以台北縣稅捐稽徵處便箋詳列漏
稅金額（見一審卷第五十－五十二頁）。則被告所為，似已逃漏營業稅及營利事業所
得稅。究其實情如何﹖自有調查審明必要。原審未為必要之調查，僅憑上述台北縣稅
捐稽徵處函說明二之記載，遽為有利被告之判斷，不免速斷。檢察官上訴意旨執以指
摘原判決不當，非無理由。應認原判決有撤銷發回更審之原因。，
據上論結，應依刑事訴訟法第三百九十七條、第四百零一條，判決如主文。
中      華      民      國    八十八    年     十一     月    二十五    日
                              最高法院刑事第三庭
                                  審判長法官  陳  錫  奎
                                        法官  洪  清  江
                                        法官  吳  昆  仁
                                        法官  李  伯  道
                                        法官  林  增  福
      右正本證明與原本無異
                                              書  記  官
中      華      民      國    八十八    年     十二     月      一      日
                                                                        Ｒ
